【裁判字號】    92,上訴,948
【裁判日期】    921218
【裁判案由】    搶奪
【裁判全文】
臺灣高等法院臺南分院刑事判決          九十二年度上訴字第九四八號  Ａ
      上  訴  人
      即  被  告  丙  ○  ○
      指定辯護人  丁  ○  ○
右上訴人因搶奪案件，不服中華民國九十二年七月十五日台灣雲林地方法院九十二年
度訴字第二五二號第一審判決（起訴案號：臺灣雲林地方法院檢察署九十二年度偵字
第一七○九號），提起上訴，本院判決如左：
      主      文
原判決撤銷。
丙○○意圖為自己不法之所有，而搶奪他人之動產，處有期徒刑壹年貳月。
      理      由
一、丙○○意圖為自己不法之所有，於民國（下同）九十二年四月八日下午一時卅分
    許，在雲林縣西螺鎮○○○路與建興路口菜市場前，見周劉淑真駕駛ＭＫＫ─二
    八七號機車，至菜攤買菜時，趁周劉淑真下車買菜，未及防備之際，上前將周劉
    淑真發動中機車騎走（機車座墊下有周劉淑真甫自銀行領出新台幣三十萬元），
    而搶得該機車，周劉淑真立即大聲呼叫「搶劫」，並一路追趕。嗣經路人協助，
    於九十二年四月八日下午一時五十五分許，在雲林縣西螺國中後農田捕獲丙○○
    ，並自農田水溝，起出現金新台幣（下同）三十萬元。
二、案經周劉淑真訴由雲林縣警察局西螺分局報請臺灣雲林地方法院檢察署檢察官偵
    查起訴。
      理      由
一、訊據上訴人即被告丙○○否認有上開搶奪犯行，辯稱，他並沒有行搶，實際上，
    被害人的錢是他找回的云云。惟查：
  (一)被害人周劉淑真於警訊供稱：當時她騎乘ＭＫＫ─二八七號機車，先到銀行領錢
    ，領出後要到西螺鎮○○路舊市場買菜，當她機車停下來時，忽然有名男子，將
    她從車上拉下，她大聲喊搶劫，並在後一路追趕，後來有三名民眾，幫她追該名
    搶嫌，一直追到西螺鎮西螺國中後農田，警察隨後到達，並在該處水溝，起出她
    在一銀所領出三十萬元等語（詳警卷三頁背面）。又於偵查中供稱：她從銀行提
    款出來，把錢放在機車坐墊下，騎往市場，向菜販表示要買菜，被告就從她背後
    ，將她拉下，並迅速騎走機車，她高呼搶劫，有三個年輕人圍捕到被告，又將被
    告放走，其中一名年輕人載她，要去騎機車，她對年輕人說，她機車內有三十萬
    元，那名年輕人說，錢可能由被告取走了，乃又協助她去追捕被告，被告經警察
    捕獲後，才帶同警察去起出三十萬元等語（詳偵查卷廿一頁）。是被害人於警偵
    訊，就其遭人搶奪機車，內有現金三十萬元情節，供述一致。
  (二)另被告於警訊供稱：他於九十二年四月八日下午一時卅分許，在西螺鎮○○○路
    與建興路口菜市場，看見被害人機車停下，且鑰匙未取走，他即將機車騎走，至
    西螺國中後方水溝旁，停下後，將機車座椅打開，發現內有現金三疊，他看見有
    人追到，就將現金藏在水溝，他出來後，就在西螺國中後方農田，遭民眾逮獲等
    語（詳警卷一頁背面）。上開被告警訊供述，被告上訴本院後雖辯稱，其警訊供
    述，非出於自由意志所為云云。然經本院於九十二年十月十五日，勘驗警訊錄音
    帶結果：該警訊錄音帶，對被告訊問，係作全程錄音，警員問案語氣平和，無刑
    求逼供情事，警訊筆錄記載，核與錄音帶被告供述相符，警員並特別就被告臉上
    傷勢，如何而來？予以追問，被告供稱，其臉上傷，係被氣憤的被害人毆打所致
    ，被害人如原諒他就好，他不會提告訴，且供稱當日現場賣菜男子，有看到他，
    如何將機車騎走，警訊錄音內容，與筆錄記載相符，被告警訊供述，係出被告於
    自由意識為之，有本院勘驗筆錄在卷可憑（詳本院上訴卷一三一至一三二頁）。
    而該勘驗筆錄，本院於辯論期日時，經提交被告及其辯護人辯論，亦均稱無意見
    （詳本院上訴卷二○七至二○八頁）。是被告指其警局供述，非出於自由意志為
    之，自非可採，併此敘明。
  (三)又被告於偵查中亦供承：他經過案發現場，看見一部機車，停放在那裡，機車還
    插著鑰匙，他才把機車騎走，他沒行搶等語（詳偵查卷十二頁）。雖被告於上訴
    本院後，指檢察官偵查筆錄記載不實云云。然經本院於九十二年十月一日，勘驗
    檢察官偵訊錄音帶，勘驗結果：被告於九十二年四月八日訊問時供稱，他當日去
    參加大甲媽祖拜拜，坐陣頭車去的，回來時因沒有車回家，他看見機車插有鑰匙
    ，就將機車騎走，他只有騎走機車而已，沒有搶，當時案發情形，賣菜老闆有看
    見，可傳他來作證；另九十二年四月十六日檢察官僅訊問被告，對被害人所說有
    何意見？被告答稱，我沒有搶等語，偵查筆錄記載與錄音帶供述，並無不符，有
    本院九十二年十月一日勘驗筆錄可憑（詳本院上訴卷一○六至一○七頁），該日
    勘驗筆錄，言詞辯論期日，經提交被告及其辯護人辯論，亦均稱無意見（詳本院
    上訴卷二○七至二○八頁）。是被告指檢察官偵查筆錄記載不實，即非可信。依
    被告於警偵訊供述，被害人機車，確係遭其騎走無誤。
  (四)參諸證人乙○○於本院到場證稱，九十二年四月八日下午一點半，案發時，伊在
    案發現場賣菜，被害人周劉淑真，來向伊買菜，選好菜後，伊正在秤菜，聽見被
    害人說，她機車被騎走，當時被害人站在店外面騎樓，她說機車被騎走，我沒有
    看到是何人騎走，當時我正在秤菜，我是聽到被害人說，她機車被騎走，我才轉
    頭看，被害人機車被騎走後，被害人即空手追上去，我沒有跟著出來看，當時被
    害人是下機車選菜的，站在她自己機車旁選菜，被害人離其所停放機車，約有三
    、四十公分等語（詳本院上訴卷一九九至二○二頁）。由證人乙○○上開供詞觀
    之，本件被害人周劉淑真於警偵訊均指稱，其係遭被告自機車上強行拉下後，機
    車再為被告搶走等情，與證人乙○○供證不符，按諸被害人時有誇大其被害情節
    ，本院認應以證人乙○○供述較為可信，即被害人遭被告搶走機車時，被害人其
    時人已下車，而非仍坐在機車上。
二、綜上各情，被告雖否認其有搶奪情事，辯稱：他是替被害人把錢找回來，被害人
    沒有報答他，反誣告他云云。然經被害人周劉淑真於原審指認，被告確係搶奪其
    機車者；其後遭逮捕者，也是被告；原審進而訊問被害人，有無認錯人？被害人
    仍肯定地表示：「沒有認錯」等語（詳原審卷五十至五三頁）。查被告於警訊供
    承不認識被害人，則被告與被害人間，應無仇隙，被害人自無誣陷被告可能。由
    被告於警偵訊供述，與被害人指訴，大致相同，是被害人指認其遭被告搶奪，應
    屬可信。佐以證人乙○○供稱，被害人係在下車買菜時，機車遭人搶走等情，益
    證被害人周劉淑真指訴遭搶非虛。再觀諸卷附被告遭逮捕後所拍照片，由照片可
    清楚看出，警察所尋獲卅萬元現金，沾有污水痕跡等情（詳警卷八頁所附照片）
    ，足認該三十萬元現金確從水溝起出。是被害人指訴，其遭被告搶走機車及現金
    三十萬元，核屬實情。本件被告搶奪犯行，事證明確，堪以認定。
三、至被告於原審舉證人魏玉露、陳水道到庭，欲證明其未有行搶行為。惟經原審訊
    問後，證人魏玉露、陳水道均稱，案發時，他們在雲林縣虎尾鎮等語（詳原審卷
    三九至四十頁），由此觀之，顯然證人魏玉露、陳水道均未親身見聞本件發生經
    過，渠等證詞，自無法為有利被告認定。而於本院上訴審時，本院依被告聲請，
    傳訊證人甲○○到庭供稱，我沒看到係何人將被害人機車騎走，當時僅看見有人
    在追，伊才跟去看熱鬧，當時聽到婦人說，她的錢被搶，到水溝的地方，被害人
    說他的錢被搶，被告就向被害人說，那包東西，是否你被搶的，然後被害人就打
    被告等語（詳本院上訴卷二○三至二○五頁）。是證人甲○○供詞，亦不足作為
    有利被告認定，併此敘明。
四、核被告所為，係犯刑法第三百二十五條第一項普通搶奪罪。
五、原判決以被告，罪證明確，因予論罪科刑，固非無見。惟查：依證人乙○○於本
    院上訴審證稱，被害人周劉淑真於案發當時，係下車買菜，而被告則係趁被害人
    下機車買菜，不及防備之際，將被害人機車搶走，而非將被害人自機車強行拉下
    ，再搶走機車，是原判決就此未予詳查，即遽認被告係將被害人強行自機車拉下
    ，而搶奪被害人機車，自有不當。被告上訴意旨，否認有搶奪犯行，固無理由，
    然原判決既有可議，自屬無可維持，應由本院將原判決撤銷改判。爰審酌被告有
    多次竊盜前科犯行，並經強制工作在案，有台灣高等法院被告全國前案紀錄表在
    卷可按（詳本院卷十二至廿九頁），顯見被告素行不良。又被告身強體壯，非無
    謀生能力，竟不務正業，圖一己私利，訴諸暴力，而搶奪他人財物，對被害人造
    成心理恐懼甚大，併參酌被告犯罪手段，被害人遭搶機車與現金，均已追回，所
    受損失不大，暨被告於審理時否認犯行，且指被害人誣陷他，顯無悔改意思，足
    見被告人品頑劣，量刑自應從重，始能矯正被告惡行，審酌被告上開素行，犯罪
    手段及犯後態度等一切情狀，爰對被告量處有期徒刑一年二月，以資懲儆。至公
    訴人認被告惡性重大，為懲其惡，對被告求處徒刑四年六月云云。然刑罰量處，
    應審酌依各個案件具體情形，為罪責相當之量刑。被告本件搶奪犯行，其法定刑
    為有期徒刑六月以上五年以下，且僅有一次搶奪行為，復無其他加重要件，而被
    害人遭搶奪財物，業已追回，衡酌上情，本院認對被告量處有期徒刑一年二月，
    應屬適當，併此說明。
據上論斷，應依刑事訴訟法第三百六十九條第一項前段、第三百六十四條、第二百九
十九條第一項前段，刑法第三百二十五條第一項，判決如主文。
本案經檢察官楊治宇到庭執行職務。
中    華    民    國      九十二      年      十二      月      十八    日
                                  臺灣高等法院臺南分院刑事第六庭
                                      審判長法官  蔡    崇    義
                                            法官  許    進    國
                        法官  董    武    全
右正本證明與原本無異。
如不服本判決，應於判決送達後十日內向本院提出上訴狀，其未敘述理由者並應於提
出上訴狀後十日內向本院補提理由書（應附繕本)。
                                      法院書記官  黃    全    忠
中    華    民    國      九十二      年      十二      月    二十四    日
附錄法條：
刑法第三百二十五條第一項
意圖為自己或第三人不法之所有，而搶奪他人之動產者，處六月以上五年以下有期徒
刑。


司法院資訊處製作；財團法人民間司法改革基金會備份。
